【裁判字號】    90,上易,3346
【裁判日期】    901212
【裁判案由】    湮滅證據
【裁判全文】
臺灣高等法院刑事判決                            九十年度上易字第三三四六號
    上  訴  人  臺灣桃園地方法院檢察署檢察官
    被      告  乙○○
右上訴人因湮滅證據案件，不服臺灣桃園地方法院九十年度易字第一一二五號，中華
民國九十年七月十八日第一審判決（起訴案號：臺灣桃園地方法院檢察署九十年度偵
字第二八三五號）提起上訴，本院判決如左：
    主  文
原判決撤銷。
乙○○湮滅關係他人刑事被告案件之証據，累犯，處有期徒刑肆月，如易科罰金以參
佰元折算壹日。
    事  實
一、乙○○曾於民國八十六年間因竊盜案經台灣高雄地方法院判處有期徒刑一年確定
    ，於八十七年四月三日執行完畢。猶不知悔改，明知老闆溫國良（真實姓名、年
    籍均不詳）於八十九年二月間，在桃園縣中壢市○○路八０一號「良友機車行」
    所交付之甲○○所有車號ＥＷＫ─六六五之機車車牌一面、丙○○所有車號ＶＬ
    Ｆ─六九三號之機車引擎一個（引擎號碼：4XA-111458）、丁○○所有車號ＮＰ
    Ｇ─０七五之機車車牌一面及引擎一個（引擎號碼PRO-27285）等物，為來路不
    明，他人所竊得之贓物，均屬關係他人刑事被告案件之証據，竟基於湮滅証據之
    故意，於八十九年二月間某日，將上開機車車牌及引擎，棄置於距良友機車行二
    、三百公尺之溝圳內。迨至八十九年五月二十七日下午七時許，被告因另起竊盜
    案為警查獲後，帶同警方至上開溝圳內，查扣前揭機車車牌及引擎，始知悉上情
    。
二、案經台灣桃園地方法院檢察署檢察官自動檢舉偵查起訴。
    理  由
一、訊據被告固坦承於右揭時地丟棄機車車牌及引擎，惟矢口否認有湮滅証據犯行，
    辯稱：伊係奉老闆指示拿去溝圳處丟棄，當時係以紙箱包裝，伊並不知內容物為
    何云云。然查：
（一）証人即承辦警員劉漢鳳於偵查中証稱：「查獲二車牌、二個引擎，在水溝邊，
      被告帶我們去才找到，他說老板與他一起去丟的，大牌與引擎丟在那邊，被告
      之前就知道，才帶我們去找，被告知道是引擎及車牌，才帶我們去：：」（見
      偵卷第五七頁背面）於原審猶稱：「（問：為何會到良友機車行外之二、三百
      外之溝圳查獲本件之車牌及引擎？）是乙○○主動告訴我們的，該地有老闆溫
      國良之前去丟棄贓車車牌跟引擎，他知道在哪裡，就帶我們去找。」「（問：
      被告有跟你說他是跟老闆去丟上開引擎車牌嗎？）有，因該地點在路邊一般產
      業道路旁之水溝，草叢裡面，一般人不知道此地點，被告顯然是去過才會知道
      ：：」（見原審卷第二一、二二頁）是被告辯稱不知丟棄何物云云，洵屬卸責
      之詞，不足採信。
（二）又被告於本院審理時雖辯稱係奉老闆溫國良之指示拿去上開地點丟棄（見本院
      九十年十一月二十八日審理筆錄），惟於本院調查及初次審理時則稱當時老闆
      已跑路，伊接手經營該機車店，整理店內雜物時將系爭車牌、引擎丟棄（見九
      十年十月九日訊問筆錄及九十年十月二十四日審判筆錄）。前後所述顯相齟齲
      ，已徵其所辯不實。況被告既係整理店內雜物，決定應否丟棄，焉可能不知所
      丟為何物？且被告乃經營機車店，則機車引擎應非無用之物，被告自無率予丟
      棄之理。
（三）按刑法第一百六十五條所謂「刑事被告案件」，指因告訴、告發、自首等情形
      開始偵查以後之案件（參見最高法院二十四年度總會決議）。查本件起獲之機
      車車牌、引擎乃被害人甲○○、丁○○、丙○○所有，業據渠等於警訊証述明
      確，並有贓物領據二紙在卷可佐。而被害人甲○○、丁○○、丙○○於渠等機
      車失竊後，已分別於八十九年元月二十八日上午九時十五分、八十九年元月十
      四日、八十九年元月十日向中壢分局內壢派出所、文化派出所報案，業據渠等
      三人於警訊証稱綦詳（見偵卷第十四、二四、二七頁），且有車輛協尋受理報
      案單二紙、車輛竊盜車牌失竊資料個別查詢報表附卷可參。是上開三部機車失
      竊案件業因被害人報案而開始偵查，則系爭車牌、引擎自屬關係他人刑事被告
      案件之証據。
（四）被告既知所丟棄者為車牌、引擎，參以車牌乃行車之許可憑証，引擎上亦有編
      號資為各車配備引擎之辯別依據，被告顯已有上開車牌、引擎乃關係他人事刑
      被告案件証據之認識。被告為圖滅失車牌、引擎將之丟棄，其有湮滅証據之犯
      意至為灼然。
（五）綜上，被告所辯不知情云云，要屬避就之詞，不足憑採。罪証明確，被告犯行
      堪以認定。
二、核被告所為，係犯刑法第一百六十五條之湮滅刑事証據罪。被告曾於八十六年間
    因竊盜案經台灣高雄地方法院判處有期徒刑一年確定，於八十七年四月三日執行
    完畢，其於五年內再犯有期徒刑以上之本罪，為累犯，應予加重其刑。原審未察
    ，遽為被告無罪之判決，尚有未洽。公訴人上訴指摘原判決不當，為有理由，應
    由本院予以撤銷改判。爰審酌被告擅將他人報案失竊之車牌、引擎丟棄，以湮滅
    証據，影響偵查機關對案件之偵辦，及犯罪後猶以不知情置辯等一切情狀，量處
    如主文第二項所示之刑，併諭知易科罰金之折算標準，以示懲儆。
據上論斷，應依刑事訴訟法第三百六十九條第一項前段、第三百六十四條、第二百九
十九條第一項前段、刑法第一百六十五條、第四十七條、第四十一條第一項，罰金罰
鍰提高標準條例第二條，判決如主文。
本案經檢察官劉永清到庭執行職務。
中      華      民      國    九十      年     十二     月     十二     日
                                臺灣高等法院刑事第十三庭
                                    審判長法  官  蔡    燉
                                          法  官  李  春  地
                                          法  官  盧  彥  如
右正本證明與原本無異。
不得上訴。
                                          書記官  何  閣  梅
中      華      民      國    九十      年     十二     月     十三     日
附錄：本案論罪科刑法條全文
刑法第一百六十五條
偽造、變造、湮滅或隱匿關係他人刑事被告案件之證據，或使用偽造、變造之證據者
，處二年以下有期徒刑、拘役或五百元以下罰金。


司法院資訊處製作；財團法人民間司法改革基金會備份。
